臺灣基隆地方法院交通事件裁定　　　　 96年度交聲字第216號
移送機關即
原處分機關　交通部公路總局臺北區監理所基隆監理站
異　議　人
即受處分人　甲○○
上列受處分人因違反道路交通管理處罰條例案件，對於交通部公
路總局臺北區監理所基隆監理站中華民國96年7 月13日所為之處
分（原處分案號：基監字第裁42-RO0000000號），聲明異議，本
院裁定如下：
    主  文
異議駁回。
    理  由
一、原處分意旨略以：異議人即受處分人（下稱異議人）甲○○
    將車牌號碼K9-7237 號自小客車違規停放於基隆市○○路機
    車停車格，嗣經基隆市警察局交通警察隊（原舉發機關）員
    警於94年5月15日9時50分，以異議人所有之上揭車輛有違反
    道路交通管理處罰條例（下稱同條例）第56條1項第9款規定
    之行為而掣單舉發（基警交字第R00000000 號）。後異議人
    不服舉發，於96年6 月13日向原處分機關提出申訴，原處分
    機關調查後仍認應予處罰，於96年7 月13日爰依道路交通管
    理處罰條例第56條第1項第9款及違反道路交通管理事件統一
    裁罰基準及處理細則第43、第44及第67條之規定，裁處罰鍰
    新臺幣（下同）1,200元，於法應無不合等語。
二、異議意旨略以：依回函說明，採證照片逾保存年限而無調閱
    ，本件尚未結案，為何證物未加以保存；又車輛保管單上的
    拖吊日期究係94年5月15日或是94年5月16日為何會有修改，
    且執行員警只有註記代號163；再該車輛保管單上註明如照
    片，如今沒有照片，如何證明本車有違規等云云。
三、按汽車駕駛人停車時間、位置、方式、車種不依規定，處新
    台幣六百元以上一千二百元以下罰鍰，道路交通管理處罰條
    例第56條第1項第9款定有明文。
四、經查：
  (一)異議人所駕駛之車牌號碼K9-7237 號自小客車，違規停放於
    基隆市○○路段機車停車格，為原舉發機關員警於94年5 月
    15日掣單舉發，且異議人復於該舉發通知單收受通知聯者簽
    章欄處簽名，此有基隆市警察局舉發違反道路交通管理事件
    通知單影本1 紙在卷可稽。
  (二)查異議人於異議狀中主張本案尚未結案，採證照片本應繼續
    保存，何以函覆採證照片逾保存期限，無法調閱，且在車輛
    保管單上註明如照片，如今沒有照片，如何證明本車有違規
    等云云，惟按交通違規之舉發可分為「當場舉發」及「逕行
    舉發」。就「逕行舉發」之交通違規事件，因受處分人並無
    當場向員警辯駁、陳述意見之機會，故現行法制就逕行舉發
    之條件多所設限；至「當場舉發」之交通違規事件，雖鑑於
    交通違規事實往往具有驟然而現、稍縱即逝之特性，並慮及
    現實技術可行性之困難，而未硬性要求舉發員警不分違規情
    節，一律必須預留證據，俾便事後提出以供法院審查（行政
    程序法第1條、第97條、第103條規定參照），然倘員警舉發
    當時之情況，並無不能或難於採證之情形者，則舉發員警當
    仍應衡酌當時情況，而予適當舉證。此固屬當然之事理。惟
    舉發交通違規行為之處分既屬行政行為之一種，則其除應循
    公正、公開之民主程序，以確保依法行政之原則、俾兼顧人
    民之合法權益，更應同時兼及行政效能之提昇。是其各項證
    據之保留期間，自得以立法合理限縮，藉此避免行政成本毫
    無節制的增加。就本案情節以言，依基隆市警察局96年6 月
    25日基警交字第0960018329號函函覆說明知異議人雖非在違
    規處所當場簽收系爭舉發通知，而係於異議人至車輛保管場
    辦理領車時，經其簽名後一併交付，且原舉發通知單之收受
    通知聯者簽章欄處更有異議人即甲○○之簽名，稽此情節，
    核與「當場舉發」之情節相符。至攸關本件舉發違規事實之
    採證照片，參上開基隆市警察局之函覆說明，故因逾保存年
    限，調閱未果；惟參證人即舉發員警到庭結稱：「（問）：
    有何補充？庭呈異議人領車時，在車輛保管單上的簽名資料
    ，當時異議人如果有異議，他可以在十五日內提出異議，我
    們就會拿照片給他看他當時沒有異議，一年後就將照片銷燬
    。」佐以異議人業於在「拖車場領車」簽名收受系爭舉發通
    知，乃竟未曾異議申請舉發照片以查事實等客觀情節，核已
    足使舉發機關，乃致通常一般之人，對於「異議人業已默認
    關此違規事實」乙節，產生客觀且合理之認知！是倘舉發機
    關嗣後果因道路交通管理事件統一裁罰基準及處理細則所訂
    保存期限屆至，遂統一銷燬涉案舉發原件暨其採證照片，致
    攸關本案之證據資料全數滅失之責任，即應由異議人自行承
    擔，而非猶可歸咎於舉發機關。此與「受通知人業已當場表
    示『無此違規事實』，乃至拒絕簽收舉發通知」，實有明顯
    不同；蓋「受通知人倘曾表示『無此違規事實』，甚或拒絕
    簽收舉發通知」，則自客觀以言，舉發機關即應有「本案日
    後必有爭執」之合理預見，是倘舉發機關猶不妥善保存涉案
    證據，甚或徒以保存期限屆至為由而率予銷燬，則其曾否依
    法採證，即屬可疑，本於依法行政原則之確保，自應認為舉
    發機關，乃至原處分機關未盡相關舉證責任，並逕為有利於
    異議人之推認。反面言之，「受通知人經此當場舉發，復別
    無『疑似爭執違規情節存否』之客觀行止」，以致舉發機關
    及通常一般之人均可合理認知「受通知人業已『默認』關此
    違規事實之存在」，為求兼顧行政效能之提昇，自亦不能要
    求舉發機關耗費大量行政成本保存關此部分之證據資料。從
    而異議人之主張，難認其為有理由；復徵證人就該違規事實
    亦結稱：「（問）：本件異議人於舉發時間如何違規？當天
    異議人係違反道路交通處罰管理條例第56條第1項第9款停車
    車種不依規定，當天異議人是將K9-7237 自小客車停在信四
    路機車格內，我們發現後，就將該車拖吊，當時有拍照，但
    照片已超過一年被銷燬，但是異議人確實有佔用機車停車格
    ，這是確定的事實我們才會把他的車拖吊。」是衡諸現場舉
    發員警與異議人素不相識，當無設詞攀誣、濫行舉發之虞，
    應無誤為舉發之可能，本院復查無員警設詞構陷或舉發錯誤
    之事證，其舉發之違規情節足堪認定其為真實。
  (三)又異議人主張車輛保管單上的拖吊日期究係94年5 月15日或
    是94年5月16日為何會有修改，且執行員警只有註記代號163
    云云。經本院細譯卷附基隆市警察局妨害交通車輛保管單影
    本，於拖吊時間欄處確有將94年5月16日修改為94年5月15日
    之記載，且於執行警察一欄中僅有數字163 之記載，惟經證
    人即舉發員警乙○○到庭結稱：「（問）：為何基隆市警察
    局妨害交通車輛保管單上記載的拖吊時間有經過修改？因為
    我們這個保管單是三聯式的，有可能是前面別人的保管單複
    印到，我們發現後修改成正確的時間，本件被拖吊的時間是
    5月15日，執行警察代號163是我的，這是我們行政命令規定
    寫代號就可以。」；另原舉發通知單上之違規時間欄及填單
    日期均記載為94年5月15日，是以拖吊日期應為94年5月15日
    足堪認定，至於該車輛保管單上執行警察欄上雖只記載數字
    163，然經證人即舉發員警乙○○到庭結稱163係其警察代號
    ，且基隆市警察局妨害交通車輛保管單並非加以認定用路人
    是否違反交通規則之認定依據，純係一就違規拖吊車輛保管
    之行政管理單據，就其內容如何填寫只需達到足茲加以辨認
    即可，是上揭車輛保管單執行警察欄位只填寫執行警察人員
    之數字代號要無不可。
    綜上所述，異議自無理由，應予駁回。
五、據上論斷，爰依道路交通案件處理辦法第19條裁定如主文。
中　　華　　民　　國　　96　　年　　10　　月　　4 　　日
                  交通法庭法  官  齊  潔
以上正本證明與原本無異。
對於本件裁定如有不服，應於送達後5日內， 向本院提出抗告書
狀，敘述抗告之理由，抗告於臺灣高等法院。
中　　華　　民　　國　　96　　年　　10　　月　　4 　　日
                          書記官  王月娥
